【裁判字號】    98,訴,386
【裁判日期】    981204
【裁判案由】    侵權行為損害賠償
【裁判全文】
臺灣臺北地方法院民事裁定               98年度訴字第386號
原      告  戊○○
訴訟代理人  寅○○
被      告  丙○○
訴訟代理人  丁○○
被      告  己○○
            午○○
            巳○○原名蕭建明.
            癸○○
            甲○○
            壬○○
            子○○
            卯○○
            乙○○
            丑○○
            辛○○
            辰○○
上列當事人間請求侵權行為損害賠償事件，本院裁定如下：
    主  文
原告之訴及假執行之聲請均駁回。
訴訟費用由原告負擔。
    理  由
一、按因犯罪而受損害之人，以對於刑事被告及依民法負賠償責
    任之人請求回復其損害者為限，始得於刑事訴訟程序附帶提
    起民事訴訟，此為刑事訴訟法第487 條第1 項所明定，且其
    附帶提起之民事訴訟，如不合於上開法條所定之要件者，縱
    於刑事庭依刑事訴訟法第504 條第1 項將附帶之民事訴訟移
    送於民事庭後，亦不得將關於民事訴訟之法規，溯及於附帶
    提起民事訴訟之時，而予適用，仍應認其起訴為不合法，最
    高法院41年度台抗字第58號裁定意旨可資參照。
二、本件原告因被告庚○○等人涉犯常業詐欺案件，於刑事訴訟
    程序附帶提起民事訴訟，請求判令被告給付原告新台幣（下
    同）1,938,000 元，暨自起訴狀繕本送達翌日起至清償日止
    按年利率5%計算之利息。經刑事庭依刑事訴訟法第504 條第
    1 項規定，裁定刑事附帶民事訴訟移送民事庭。
三、惟查，本院於97年7 月29日以95年度訴字第1173號刑事判決
    固認定被告庚○○（業經原告具狀撤回起訴）於民國95年5
    月26日，與訴外人張林西河及綽號「小何」、「阿牛」、「
    阿福」、「阿財」、「阿銀」、「阿勇」等人基於常業詐欺
    取財之犯意聯絡，利用庚○○所抽換SIM 卡所屬之行動電話
    門號，以語音設備留言之方式，向原告謊稱其係某地檢署鄭
    書記官，原告資料遭冒用，將為其作帳務監管云云，而要求
    原告前往郵局申請語音轉帳並告知語音密碼，致原告陷於錯
    誤，依其指示前往辦理後，再依通話人之指示，自行以語音
    轉帳方式將其於郵局帳戶內之存款轉出至人頭戶林豐義等人
    之帳戶中，共計受有1,938,000 元之損失，依刑法第340 條
    第1 項規定判處被告庚○○有期徒刑1 年4 月，減刑為8 月
    等情，此有上開判決書在卷可參。至被告丙○○、己○○、
    午○○、巳○○、癸○○、甲○○、壬○○、子○○、卯○
    ○、乙○○等10人雖經本院於95年11月10日判決認渠等涉犯
    常業詐欺、偽造文書等罪，然原告並非渠等上開犯罪之被害
    人，是本院於97年7 月29日以95年度訴字第1173號刑事判決
    認定之犯罪事實，並未及於被告丙○○等人所犯之詐欺罪行
    部分，遑論其餘被告僅為刑事案件被告之法定代理人，則原
    告以被告丙○○等人與被告庚○○共同侵權行為，提起本件
    刑事附帶民事訴訟云云，尚屬無據。
四、綜上而論，原告對被告丙○○等13人提起本件刑事附帶民事
    訴訟，所主張之事實並非本院於97年7 月29日以95年度訴字
    第1173號刑事判決所認定之犯罪事實，揆諸首開說明，則原
    告之訴，顯難認為合法，其假執行之聲請亦缺乏宣告之依據
    ，應併予駁回。
五、依民事訴訟法第249 條第1 項第6 款、第95條、第78條，裁
    定如主文。
中    華    民    國    98    年    12    月    4     日
                        民事第五庭  法  官  吳佳薇
以上正本係照原本作成。
如對本裁定抗告，須於裁定送達後十日之不變期間內，向本院提
出抗告狀。
中    華    民    國    98    年    12    月    4     日
                                    書記官  黃曼琳

司法院資訊處製作；財團法人民間司法改革基金會備份。
